【裁判字號】    90,台上,4384
【裁判日期】    900719
【裁判案由】    違反組織犯罪防制條例
【裁判全文】
最高法院刑事判決                                九十年度台上字第四三八四號
    上  訴  人  台灣高等法院檢察署檢察官
    被      告  甲○○
    選任辯護人  文鍾奇律師
右上訴人因被告違反組織犯罪防制條例案件，不服台灣高等法院中華民國八十八年三
月三十日第二審判決（八十七年度上訴字第二五一二號，起訴案號：台灣基隆地方法
院檢察署八十五年度偵字第三八二六號），提起上訴，本院判決如左：
    主  文
原判決關於甲○○參與以犯罪為宗旨之結社部分撤銷，發回台灣高等法院。
    理  由
本件原判決認定被告甲○○於民國八十四年九月七日受張勝福之邀前往基隆市○○路
富豪園餐廳內，參加由吳明貴（另案審結）所發起以犯罪為宗旨之不良幫派組織「天
道盟同心會」成立大會，席間吳明貴宣稱基隆同心會成立，由張勝福任會長、李聰敏
任副會長，被告甲○○為顧問。被告當場未予承諾，亦未否認而默然接受。嗣因與「
天道盟太陽會」結仇愈烈，遂於八十四年九月十四日，由當時之會長張勝福、副會長
李聰敏（均另案審結）等人各指揮手下幫眾多人，持木棍等兇器，兵分三路前往位在
基隆市內由太陽會所圍勢之商店打砸以資報復，被告亦獲派任務，尾隨前往基隆市○
○○路一號九樓太陽會所圍勢之金雪莉酒店觀看砸毀情形（毀損部分未據告訴），唯
於八十五年十二月二十六日在台灣基隆看守所立具脫離犯罪組織切結書，脫離前揭幫
派組織等情。因而撤銷第一審關於甲○○此部分之科刑判決，改判變更檢察官起訴法
條，論處被告甲○○參與以犯罪為宗旨之結社罪刑，固非無見。
惟查：(一)、原判決理由謂組織犯罪防制條例，經總統於八十五年十二月十一日公布施
行，依該條例第十八條規定在該條例施行前已成立之犯罪組織，其成員在該條例施行
後，二個月內未發覺犯罪前，脫離該組織，並向警察機關登記者，免除其刑。此二個
月，應係法律猶豫期間。被告於八十四年九月七日參加吳明貴發起之犯罪結社「天道
盟基隆同心會」，經警察於八十五年十月三日訊問李聰敏時供出被告參與該組織，被
告於上開法律猶豫期間內之八十五年十二月二十六日在台灣基隆看守所書立切結書，
聲明脫離該組織，其參與犯罪結社行為，繼續至上開組織犯罪條例施行時業已終止云
云。揆其所指，在說明被告之聲明脫離其參與之犯罪組織與組織犯罪條例第十八條第
一項前段自首免除其刑之規定有間，但其聲明脫離犯罪組織行為，係在二個月法律猶
豫期間內，其犯罪行為溯及該條例施行時即八十五年十二月十一日業已終止。此與原
判決事實認定被告於八十五年十二月二十六日脫離其參與之「天道盟基隆同心會」犯
罪組織及其犯罪行為繼續至八十五年十二月二十六日聲明脫離時始終止，不相適合，
即有事實與理由矛盾之違法。(二)、被告於八十五年十二月二十六日聲明脫離其所參與
之「天道盟基隆同心會」犯罪組織，既與組織犯罪防制條例第十八條第一項前段自首
免除其刑之規定不合，且參與犯罪組織屬繼續犯，其犯罪行為繼續至八十五年十二月
二十六日聲明脫離時終止，則其行為繼續至該條例公布施行之後，自應適用該條例第
三條第一項後段規定處罰，原判決竟適用刑法第二條第一項但書、第一百五十四條第
一項前段規定處罰，顯有判決適用法則不當之違法。檢察官上訴意旨執以指摘原判決
不當，非無理由，應認原判決此部分有撤銷發回更審之原因。
據上論結，應依刑事訴訟法第三百九十七條、第四百零一條，判決如主文。
中      華      民      國     九十     年      七      月     十九     日
                              最高法院刑事第三庭
                                  審判長法官  陳  錫  奎
                                        法官  洪  清  江
                                        法官  李  伯  道
                                        法官  呂  丹  玉
                                        法官  花  滿  堂
      右正本證明與原本無異
                                              書  記  官
中      華      民      國     九十     年      七      月    二十五    日


司法院資訊處製作；財團法人民間司法改革基金會備份。
